【裁判字號】    90,訴緝,40
【裁判日期】    900417
【裁判案由】    妨害自由等
【裁判全文】
臺灣臺北地方法院刑事判決                            九十年度訴緝字第四○號
    公  訴  人  臺灣臺北地方法院檢察署檢察官
    被      告  乙○○
右列被告因妨害自由等案件，經檢察官提起公訴（八十九年度偵字第八九六七、一七
二四六號），本院判決如左：
    主  文
乙○○共同連續以非法方法剝奪人之行動自由，處有期徒刑玖月。
扣案錄音帶壹捲及未扣案之本票（面額分別為新臺幣壹拾萬元、壹拾伍萬元）貳紙、
自白書壹紙、拖把木柄壹支均沒收之。
    事  實
一、乙○○（綽號「偉哥」）與余秋林（現經本院以九十年三月十二日九十年北院文
    刑書緝字第一五六號通緝中，俟通緝到案後另行審結）因位於台北市○○區○○
    路二段九十六巷七號一樓「不打烊超商」負責人戊○○（經本院以八十九年度訴
    字第一三二六號判處有期徒刑十月）懷疑原任職該店之店員己○○、丙○○二人
    竊取店內財物，年輕氣盛，未經深思熟率，於民國八十九年四月七日（起訴書誤
    載為三月七日）下午五時三十分許後某時，受戊○○請託下，竟與余秋林同赴上
    址為戊○○店內財物短少一事助勢。乙○○與余秋林二人到達現場後，即赴不打
    烊超商辦公室與戊○○會合，均明知己○○因否認竊取收銀機內財物或承認之數
    額，未獲逼問之戊○○及姓名年籍資料不詳綽號「陳哥」之成年男子等人滿意，
    遭戊○○與「陳哥」拳打腳踢，渠等二人竟仍與戊○○、「陳哥」及同受戊○○
    請託前來姓名年籍資料不詳綽號「阿淮」、「阿國」之成年男子，共同基於妨害
    自由及傷害之概括犯意聯絡，在不打烊超商辦公室及地下室內，共同毆打己○○
    並限制其身體之行動自由。其中一人更持戊○○所有之拖把木柄一支（未扣案）
    毆打己○○身體，己○○因不堪戊○○等人不斷毆打之下，無奈祇得承認偷錢，
    直至己○○承認偷錢之數額為渠等滿意後，始告停手，己○○除因之被迫交付所
    有身上之純銀戒子三只、行動電話手機電池一個予余秋林，且在戊○○提供之空
    白本票上簽立面額新台幣（下同）十五萬元本票一紙交予戊○○收執，同意八十
    九年四月八日下午交付三萬元後，始由渠等以戊○○所有之錄音帶錄下己○○招
    認偷竊財物之錄音以為私了，致己○○因之受有左胸腹鈍挫傷、頭部外傷、左肘
    挫傷等傷害。其後，戊○○等人又以電話找來「不打烊超商」之員工丙○○、丁○○、甲○○等人，丙○○於翌（八）日零時三十分許進入店內辦公室後，乙○○與戊○○、余秋林等人隨即逼問丙○○有無偷錢，丙○○稍一否認，渠等即對
    於丙○○拳打腳踢，並將之帶至地下室，或以徒手或以前開未扣案之拖把木柄毆
    打丙○○，直至丙○○承認偷竊錢財為止，致令丙○○受有左肘擦傷（約一公分
    ×一公分）、右肩皮下瘀血（約六公分×六公分）、左顳部頭皮下血腫（約三公
    分×三公分）、右顳部頭皮下血腫（約一公分×一公分）、前額皮下瘀血（約一
    公分×二公分）、左眼眶周圍皮下瘀血（約二公分×二公分）、右耳皮下瘀血（
    約二公分×二公分）、左耳皮下瘀血（約一公分×二公分）、上嘴唇擦傷（約○
    ‧五公分×○‧五公分）及後頂部頭皮紅腫等傷害。又乙○○等人並脅迫丙○○
    錄音承認有偷錢行為，書立自白書及在戊○○提供之空白本票上完成面額十萬元
    之簽發，同意交付三萬元作為賠償，且由綽號「阿國」之人將丙○○押往位於臺
    北市○○路○段上之臺灣土地銀行自動提款機由丙○○提領九千元，迫使丙○○
    交出連同身上所有一千元共一萬元之現金予「阿國」，作為偷竊店內財物之賠償
    。在上開毆打、脅迫逼問偷竊財物期間，乙○○並與戊○○等人共同看管己○○
    、丙○○二人，不許其自由離去，直至八十九年四月八日凌晨三時許，二人提出
    之條件為渠等滿意後始得脫身，而剝奪己○○、丙○○二人之行動自由。
二、案經己○○、丙○○訴由台北市政府警察局萬華分局報請臺灣臺北地方法院檢察
    署檢察官偵查起訴。
    理  由
一、訊據被告乙○○坦承與余秋林於右揭時間共同前往上址辦公室並與戊○○會合，
    有參與毆打己○○之行為，惟矢口否認有何傷害丙○○或妨害己○○、丙○○行
    動自由之犯行，辯稱：伊當日與余秋林一同前往，在案發現場只有打人，沒有參
    與其他犯行，被害人並未被迫簽發本票或有何逼問竊盜之錄音，伊在現場也未見
    戊○○或余秋林有無毆打被害人之情事云云。
二、經查：
（一）右揭被告乙○○於上開時地，夥同同案被告余秋林共同參與戊○○及綽號「陳
      哥」、「阿淮」等人毆打、剝奪告訴人己○○、丙○○行動自由，並以強暴、
      脅迫手段迫令渠等錄音、書立自白書及填具本票等事實，業據告訴人己○○於
      警訊、偵查中指訴：「（問：余秋林及乙○○等二人，於八十九年四月七日十
      七時三十分許對你妨害自由、傷害案中，擔任何角色？）他們二人都有毆打我
      ，其中余秋林還把我手中之三支純銀戒子拿走」、「（問：『不打烊』超商老
      板戊○○本人於八十九年四月七日晚上，有無在該店內動手毆打你？打你何處
      ？）他有動手打我，鄭（明周）有在該店內裡面的辦公室內，他當著店長庚○○及他另一個朋友面前揮拳打我肚子及頭，亦用腳踢我的肚子」、「在我抵達
      『不打烊』超商約一小時候，鄭老板就用他的電話對對方說：『你們過來一下
      ，有事要處理』，在十五分鐘後，就有另外的三、四名男子進入店內，直接進
      辦公室內，與戊○○會合，並在戊○○的一句：『這小孩偷錢』，隨後我就開
      始被打」、「因當時我被打，心裡害怕，鄭老板的朋友說：你手機的電池我要
      用，老板又說你把手上的戒子（拖）脫下來，於是我在害怕的情況下，將電池
      及戒指都將交給鄭老板的朋友」、「在我被打了一頓之後，戊○○就叫庚○○
      （店長）外出買了一本空白本票回來，並叫我填下拾伍萬元金額於一張本票，
      再簽上我姓名、捺手印後交給老板，由老板收走」、「戊○○當時在店內一直
      逼問我有沒有在任職該店期間內偷店內的錢，我說沒有，鄭（明周）不信，他
      們就一直打我，最後我在受不了被打的情況下，講出於任職間約共偷了店內肆
      萬元，戊○○就叫我簽下拾伍萬的本票，用來私了，作為償還之金額」、「丙○○被帶到地下室二次，每次都看到身體多處受傷上來，跟我簽一樣本票，後
      來被另一人帶到外面，好像是領錢的樣子。而我被一人帶到地下室（以）恐嚇
      言詞叫我招認偷錢並錄音，用拖把的木柄打我身體」、「我聽到丙○○說明天
      給新臺幣參萬元整，鄭老板也問我要給多少？我害怕也說給新臺幣參萬元，約
      在民國八十九年四月八日凌晨二十三十分左右才離開」等語（見八十九年偵字
      第八九六七號偵查卷第五至九頁、第七十九頁反面），及告訴人丙○○於警、
      偵訊中指證：「經我親自檢視後，余秋林、乙○○他們二人於案發時均在場，
      余秋林當晚曾持不詳長條木條打我後頸部（因我近視，當晚他們把我眼鏡摘下
      ，故我沒看清余（秋林）用何物打我），乙○○當晚對我拳打腳踢時戊○○等
      人都稱邱為『偉哥』」、「當戊○○問我有沒有於任職期間偷店內的錢，我答
      〝沒有〞，其中鄭（明周）的二、三個朋友就動手毆打我的頭、臉及胸口等部
      位」、「因戊○○在場的一個叫『阿國』的朋友逼問我以前在店內每天偷了多
      少錢？我答每天偷壹仟，『阿國』不高興就開始打我，我改答拿參仟，『阿國
      』還是不滿意，繼續打我，當我回答每天拿陸仟時，『阿國』才停止打我，繼
      而由戊○○上前打我耳光二下，於是戊○○拿出空白本票叫我填下拾萬元的金
      額，並簽名捺印後，該張本票由『阿國』拿走」、「隨後，『阿國』又用車子
      載我前往萬華西園路二段上的『土地』銀行，透過我的提款卡提領了玖仟元，
      加上我身上的壹仟元，全數交給『阿國』」等語（同上偵查卷第十二至十四頁
      、第八十頁反面）綦詳，核與證人即現場目擊證人丁○○於偵查及本院審理中
      證述：「當天晚上十一點半戊○○叫我過去聊聊，我就過去。‧‧‧丙○○一
      進來，門就被鎖起來，就有人打他，戊○○有打丙○○二巴掌，戊○○的朋友
      也有打他，也看見丙○○簽本票，本票給鄭某拿走了。我在凌晨才走，丙○○
      及己○○還關在裡面」、「（問：當天在現場情形如何？）我看到丙○○被打
      ，戊○○也打他巴掌，還有別人對他拳打腳踢，當時戊○○說洪某有偷東西，
      店裡都沒賺錢，並說有錄影帶，一開始洪某沒有承認，他被打到承認，當時有
      帶到地下室去打，在辦公室都是用拳頭打，沒有拿東西打。（問：現場還有何
      人？）除了我們幾個之外，還有二、三個人，他們一直問，戊○○還有錄音，
      內容是問我們幾個有無偷吃東西、偷拿零用金，我說有時候拿餅乾、罐頭，最
      後丙○○被打倒在地上，還被帶到別的地方約十幾二十分鐘才回來，是帶他去
      的人叫他去提錢，當時丙○○、己○○還簽本票，本票是戊○○拿出來的」等
      語（同上偵查卷第六十三頁、本院九十年四月十二日訊問筆錄），目擊證人甲○○於偵查中結證：「我也在十一點辦到，見到丙○○被戊○○打二巴掌，也
      見到丙○○簽本票」等語（同上偵查卷第六十三頁正面），及目擊證人庚○○
      於本院調查中證稱：「（問：八十九年四月七日晚上己○○在不打烊超商被毆
      打之事知否？）我剛開始看到戊○○用手肘頂撞龔某的身體，戊○○的朋友事
      後將龔某打到縮在地上（問：除戊○○之外還有多少人參與？）約六、七位，
      但我都不認識，約有三十多歲左右，本來只有戊○○的一個朋友在，後來打電
      話找其他人來。（問：有哪些人毆打洪？）我看到的大約二、三人，對洪某拳
      打腳踢，也是將他打倒在地上，後來是戊○○叫我去買本票」等語（見本院八
      十九年十月十二日訊問筆錄）之情節一致。被告辯稱戊○○、余秋林未曾毆打
      告訴人己○○、丙○○及未迫令告訴人簽發本票、限制行動自由云云，顯屬臨
      訟卸責避就之詞，殊無足採。
（二）第查，告訴人己○○、丙○○與被告乙○○及余秋林及綽號「陳哥」、「阿淮
      」、「阿國」等人於案發前互不相識，自無素怨或仇隙，被告參與毆打告訴人
      迫令渠等供認偷竊店內財物，復係受同案被告戊○○請託前往，抵達現場知悉
      戊○○、「陳哥」、「阿淮」、「阿國」等人共同在上址毆打、威逼告訴人後
      ，不僅未立時離去，反參與渠等毆打、威迫之行為，足認被告就前揭傷害及妨
      害被害人行動、意思決定自由之犯行，與同案被告戊○○、余秋林等人間，有
      犯意聯絡及行為分擔。此外，卷附台北市立和平醫院診斷書、亞東紀念醫院出
      具之診斷證明書二紙及合作金庫活期儲蓄存款存摺（戶名丙○○、帳號：00
      00000000000）之提款明細影本一紙（同上偵查卷第二十五、二十
      六、三十三頁），可徵告訴人確因被告等人之毆打行為，致分別受有左胸腹鈍
      挫傷、頭部外傷、左肘挫傷，及左肘擦傷（約一公分×一公分）、右肩皮下瘀
      血（約六公分×六公分）、左顳部頭皮下血腫（約三公分×三公分）、右顳部
      頭皮下血腫（約一公分×一公分）、前額皮下瘀血（約一公分×二公分）、左
      眼眶周圍皮下瘀血（約二公分×二公分）、右耳皮下瘀血（約二公分×二公分
      ）、左耳皮下瘀血（約一公分×二公分）、上嘴唇擦傷（約○‧五公分×○‧
      五公分）及後頂部頭皮紅腫等傷害，暨告訴人丙○○確為綽號「阿國」之成年
      男子押往土地銀行提領現金九千元（另七元為跨行提款手續費用）之事實。被
      告辯稱只參與毆打己○○，其他事情一概不知云云一節，莫非匿飾及迴護同案
      被告戊○○、余秋林等人之詞，不足採信。本件事證明確，被告犯行堪以認定
      ，應予依法論科。
二、核被告乙○○所為係犯刑法第二百七十七條第一項傷害、第三百零二條第一項妨
    害行動自由罪。按刑法第三百零二條之妨害行動自由罪，係妨害他人自由之概括
    規定，故行為人具有一定之目的，以非法方法剝奪人之行動自由者，如以使人行
    無義務之事，或妨害人行使權利為目的，而其強暴、脅迫復已達於剝奪人之行動
    自由之程度，即祇成立本罪，不應再依同法第三百零四條強制罪論處。蓋以此部
    分使人行無義務之事，或妨害人行使權利之低度行為，應為剝奪人之行動自由之
    高度行為所吸收，不能以其目的係在使人行無義務之事或妨害人行使權利，認為
    係觸犯刑法第三百零二條第一項及第三百零四條二罪，而依同法第五十五條從一
    重處斷（最高法院二十九年上字第二三五九號判例參照）。查本件被告夥同戊○○等人以強暴、脅迫之方式剝奪告訴人行動自由，其目的無非在迫令告訴人行簽
    發本票、書立自白書、錄音等無義務之事，告訴人因身體、精神遭受威脅，不敢
    為離去之意思決定，並同意被告提出之私了條件，自應僅論以妨害行動自由罪。
    公訴人認被告所為應另論以刑法第三百零四條強制罪，容有未洽。另按刑法第二
    十八條所謂之共同正犯者，指二人以上，以共同犯罪之意思內，共同實施犯罪之
    行為。故共同實施犯罪行為之人，在合同意思之範圍用他不論係同時實施犯罪行
    為，或各自分擔犯罪行為之一部，均係相互利其刑人之行為，以達其犯罪之目的
    ，即應對於全部所發生之結果，共同負責（最高法院八十二年度台上字第五九二
    五號裁判意旨參照）。被告與戊○○、余秋林及姓名年籍資料不詳綽號「陳哥」
    、「阿淮」、「阿國」等成年男子間，就上開犯行既有犯意聯絡與行為之分擔，
    自應同負刑責，皆論以共同正犯。被告乙○○等人先後對於被害人己○○、丙○○加諸上開傷害、剝奪行動自由之犯行，其時間緊接、地點同一、手段相同，顯
    均係基於概括犯意反覆為之，均應依連續犯規定，論以一罪，並加重其刑。被告
    所犯妨害行動自由罪與傷害罪間，有方法結果之牽連關係，應從一較重之妨害行
    動自由罪處斷。爰審酌被告與被害人己○○、丙○○均無仇恨，因受戊○○之邀
    ，竟共同對被害人施以上開暴行，雖屬一時衝動所為，然不法逼迫被害人之行止
    已屬囂張、乖戾，造成被害人身體受傷嚴重，犯後又多方矯飾卸責、無何悔悟之
    心，及其犯罪動機、目的、智識程度等一切情狀，量處如主文所示之刑，以示懲
    儆。被告等人逼迫被害人己○○、丙○○招認偷竊不打烊便利商店財物之錄音帶
    一捲，經本院於審理中以電話指示承辦員警找尋扣案漏未移送之該卷錄音帶後，
    已據台北市政府警察局萬華分局以九十年三月二十二日北市警萬分刑字第九○六
    一一五一五○○號函檢送本院，此為同案被告戊○○所有因犯罪所得之物，已經
    被害人指證在卷；另被害人己○○、丙○○簽發之面額十五萬元、十萬元本票二
    紙、自白書一份及拖把木柄一支，屬被告所有供犯罪所用或因犯罪所得之物，亦
    據被害人指訴甚詳，雖未扣案，然無證據證明業已滅失，爰均依刑法第三十八條
    第一項第二款、第三款規定沒收。
據上論斷，應依刑事訴訟法第二百九十九條第一項前段，刑法第二十八條、第五十六
條、第二百七十七條第一項、第三百零二條第一項、第五十五條、第三十八條第一項
第二款、第三款，罰金罰鍰提高標準條例第一條前段，判決如主文。
本案經檢察官黃美嘉到庭執行職務
中    華    民    國      九十      年        四      月      十七      日
                                    臺灣臺北地方法院刑事第六庭
                                        法  官  吳  秋  宏
右正本證明與原本無異。
如不服本判決，應於判決送達後十日內，向本院提出上訴狀。
                                        書記官  林  碧  華
中    華    民    國      九十      年        四      月      十七      日
附錄本案論罪科刑法條全文：
刑法第二百七十七條第一項
一傷害人之身體或健康者，處三年以下有期徒刑、拘役或一千元以下罰金。
刑法第三百零二條第一項
一私行拘禁或以其他非法方法，剝奪人之行動自由者，處五年以下有期徒刑、拘役或
  三元以下罰金。


司法院資訊處製作；財團法人民間司法改革基金會備份。
